【裁判字號】    90,自,191
【裁判日期】    900703
【裁判案由】    妨害名譽
【裁判全文】
臺灣高雄地方法院刑事判決                            九十年度自字第一九一號
    自  訴  人  甲○○
    被      告  丙○○
右列被告因妨害名譽案件，經自訴人提起自訴，本院判決如左：
    主  文
丙○○公然侮辱人，處罰金壹仟元，如易服勞役，以參佰元折算壹日。
    事  實
一、丙○○與甲○○毗鄰而居，然彼此自八十九年間起，即因車輛停放、排放廢氣及
    甲○○飼養流浪狗等問題迭有爭執存有嫌隙；九十年四月二十日晚間九時許，丙○○之妻蘇珠魚再因甲○○所飼養流狼狗之問題，與甲○○及甲○○之妻李慧敏
    爆發嚴重之口角爭執，蘇珠魚乃以電話告知在外工作之丙○○，丙○○聞訊及旋
    即趕回，在其位於高雄市苓雅區○○○路七十一巷十二號前，再與甲○○、李慧
    敏及甲○○之友人乙○○發生爭吵，丙○○竟基於公然侮辱之犯意，以「畜生」
    、「禽獸」等詞語，在上開地點公然侮辱甲○○。
二、案經甲○○提起自訴。
    理  由
一、訊據被告丙○○固不否認曾於上開時、地與甲○○及甲○○之妻李慧敏因甲○○
    所飼養流浪狗之細故與甲○○、李慧敏及乙○○爆發嚴重口角爭執，惟矢口否認
    有何公然侮辱甲○○之犯行存在，辯稱：當時雖有發生爭吵，但伊並未以「畜生
    」、「禽獸」等詞辱罵甲○○云云；惟查，右揭事實，業據自訴人於庭訊時指訴
    綦詳，而證人即當時亦在場之人乙○○亦到院證稱：我是自訴人的朋友，我有看
    過被告，但是不認識他，案發當日我與自訴人的太太是朋友所以我去找她，大約
    下午五、六點多時候到自訴人家中，當時因為自訴人是殘障者，坐在門口，我親
    眼看到被告的太太騎車撞自訴人，她在撞了之後，猛催油門，製造黑煙，被告的
    太太去找自訴人的房東投訴，後來房東打電話來說，被告的太太去向他們投訴自
    訴人的惡行惡狀。我出去質問被告的太太，為何要如此做？她向我們表示她已經
    向房東講過，不想理我們。我再質問她為何要以機車衝撞自訴人，她就叫被告回
    來，被告回到家中，一下車就很凶悍的說，「不然是要如何？」（操台語口音）
    並作勢要打我，自訴人出面阻止，被告並作勢要繼續打，但是當時有多名鄰居出
    面，被告才未出手，後來有人報警，在爭執中，我聽見被告用台語罵自訴人是禽
    獸。並且在路上大聲的說，「自訴人住在三多路七十二巷是帶衰」，警察到現場
    後，叫我們去三多路派出所製作筆錄，被告就騎機車走了等語（見本院九十年六
    月五日訊問筆錄）；而另一證人即當日據報到場處理之警員馮福安亦到院證述：
    於四月二十日晚上八、九點有去三多二路處理一件民眾報案打架的糾紛，因為當
    時我是巡邏警員，接到通報所以至現場瞭解，我到時看到被告正要騎機車走，因
    為自訴人要求去警局製作筆錄，我有詢問被告，但是被告不發一言，就騎機車離
    去，至我們處理完畢，沒有見到被告有回來過，現場只留下自訴人太太、自訴人
    與其他鄰居，我問自訴人發生了什麼事情，他們說是為了一隻流浪狗與被告發生
    爭執，我至被告家中敲門，但是無人回應，我問自訴人整件事情經過，自訴人說
    因為他認養一隻別人棄養的流浪狗而與被告發生爭執等語（見本院九十年六月五
    日訊問筆錄）；堪認證人乙○○之證詞應非虛罔而可採信，被告丙○○公然侮辱
    甲○○之犯罪事證明確，犯行可堪認定；至被告丙○○所提出案發當時之錄音帶
    及錄音帶譯文，經本院勘驗之結果，可辨認之部分，僅有一男子辱罵「畜生」二
    字一次，另亦有一不知名之女子提到「畜生」二字一次（見本院九十年六月十八
    日勘驗筆錄及九十年六月十九日審判筆錄），且自訴人自承右開錄音帶中可堪辨
    認部分辱罵「畜生」二字為其所言（見本院九十年六月十八日審判筆錄），然被
    告所提出之錄音帶，有部分錄音因爭吵過於激烈而無法辨明其內容（見本院九十
    年六月十八日勘驗筆錄），且錄音後段有中斷之現象，在中斷錄音後雙方續有爭
    吵發生（見本院九十年六月十九日審判筆錄），因錄音並非全然完整，且有部分
    內容無法辨明，故難作為有利被告之認定，併此敘明。
二、核被告丙○○所為，係犯刑法第三百零九條第一項之公然侮辱罪。審酌被告雖否
    認犯行，然係在與自訴人因細故發生嚴重爭吵，一時激憤之情形下，方出口辱罵
    自訴人，其惡性非重等一切情狀，量處如主文所示之罰金，併諭知易服勞役之折
    算標準，以為懲儆。
據上論斷，應依刑事訴訟法第三百四十三條，第二百九十九條第一項前段，刑法第三
百零九條第一項、第四十二條第二項，罰金罰鍰提高標準條例第一條前段、第二條，
判決如主文。
中      華      民      國      九十      年      七      月      三    日
                                  臺灣高雄地方法院刑事第六庭
                                      法  官    李怡諄
右正本證明與原本無異。
如不服本判決，應於判決送達後十日內，向本院提出上訴狀。
                                      書記官    林慧君
中    華    民    國      九十      年      七      月      三      日
附錄本件論罪條文：
中華民國刑法第三百零九條
 (公然侮辱罪)
公然侮辱人者，處拘役或三百元以下罰金。
以強暴犯前項之罪者，處一年以下有期徒刑、拘役或五百元以下罰金。


司法院資訊處製作；財團法人民間司法改革基金會備份。
